【裁判字號】    99,竹小,376
【裁判日期】    991214
【裁判案由】    損害賠償
【裁判全文】
臺灣新竹地方法院民事小額判決         99年度竹小字第376號
原      告  邱惠雯
訴訟代理人  邱昭諭
被      告  林佩佩
上列當事人間損害賠償事件，本院於民國99年11月30日辯論終結
，判決如下：
    主      文
被告應給付原告新台幣柒仟零陸拾捌元及自民國99年11月8日起
至清償日止，按年利率百分之五計算之利息。
原告其餘之訴駁回。
訴訟費用由被告負擔新台幣貳佰元，原告負擔新台幣捌佰元。
本判決原告勝訴部分得假執行。
    事實及理由
甲、程序方面：
    按訴狀送達後，原告不得將原訴變更或追加他訴，但擴張或
    減縮應受判決事項之聲明者，不在此限，民事訴訟法第255
    條第1 項第3 款定有明文。本件原告原起訴請求被告應給付
    原告新臺幣（下同）10萬元，及自起訴狀繕本送達之翌日起
    至清償日止，按年息百分之5 計算之利息；嗣於民國（下同
    ）99年11月12日書狀中，變更上開金額部分為42,818元，有
    該書狀附卷可稽，核原告所為係屬減縮應受判決事項之聲明
    ，揆諸前揭規定，原告所為訴之變更，應予准許。
乙、實體方面：
壹、原告主張：
一、被告前於99年5 月間依本院99年度司裁全字第307 號民事裁
    定，以40萬元供擔保後，聲請對原告之財產在120 萬元之範
    圍內予以假扣押；惟經原告依法提起聲明異議後，本院以99
    年度事聲字第26號裁定廢棄上開假扣押裁定，並經臺灣高等
    法院99年度抗字第1217號裁定駁回被告之抗告而告確定。依
    民事訴訟法第531 條之規定，原告得請求被告負損害賠償責
    任，且損害之原因事實即為債權人遭敗訴判決確定，債務人
    聲請撤銷假扣押裁定之裁定，是債務人不必再負舉證之責。
二、關於原告所受損害之說明：
（一）被告於99年5 月間向本院聲請99年度司執全字第181 號假
      扣押強制執行，其間執行金額光動產部分即高達近200 萬
      元。嗣於99年9 月7 日又得知被告因他案判決，復對原告
      以本院99年度司執字第24438 號實施強制執行。
（二）查被告自97年起即對原告名下所有財產進行扣押在案未解
      除之餘（包含兩處不動產及所有動產），又對原告為假扣
      押強制執行，原告只能先行向原告之姊及友人以年利率百
      分之12.5之條件商借165 萬元，以停止強制執行之進行。
      雖上開99年度司執全字第181 號強制執行程序於99年9 月
      17日發文告知撤銷，然其他相關法院、金融行庫等單位有
      其作業上時間，其中又以囑託臺灣臺北地方法院執行之部
      分耗時最久，其主要執行銀行為原告所有之中國信託商業
      銀行內之臺幣、外幣及基金，價值共約200 萬元。
（三）由上陳述，因被告之假扣押執行導致原告於99年9 月9 日
      需向他人借貸並支付利息，該利息之損害應由被告負擔。
      又被告所扣押之美金，於扣押期間因美元匯率暴跌，導致
      匯率損失亦應由被告負擔。此中國信託商業銀行之臺幣、
      美元帳戶，直至99年10月7 日始可動用，另基金部分亦於
      同年月12日方可供贖回。
（四）前述損失之計算式：
  １、美金匯率損失（自99年9 月9 日至99年10月7 日）：
      USD17,682.56（31.85 －30.68 ）＝NTD20,688 。
  ２、向友人借款之利息（99年9 月9 日至99年10月7 日）：
      450,000 12.5% （29/365）＝4,470 。
  ３、向姊姊借款之利息（99年9 月9 日至99年10月21日）：
      1,200,000 12.5% （43/365）＝17,660。
  ４、總計損失為42,818元。
三、為此聲明請求：
（一）被告應給付原告42,818元及自起訴狀繕本送達之翌日起至
      清償日止，按年息百分之5 計算之利息。
（二）訴訟費用由被告負擔。
（三）原告願供擔保請准予宣告假執行。
貳、被告抗辯：
一、原告固起訴主張因被告於99年5 月間聲請對原告之財產在12
    0 萬元之範圍內予以假扣押而對伊構成損害賠償行為，故應
    賠償10萬元，惟按當事人主張有利於己之事實者，就其事實
    有舉證之責任，民事訴訟法第277 條定有明文。又假扣押裁
    定因自始不當而撤銷，債權人應賠償債務人因假扣押或供擔
    保所受之損害，民事訴訟法第531 條亦定有明文。則原告既
    主張其本件請求權基礎係民事訴訟法第531 條，則其依法必
    須就被告提起該假扣押程序有「自始不當」之情形，以及伊
    因該假扣押強制執行程序而受有何權利上之損害，始為適法
    。今原告竟謂「損害之原因事實即為債權人遭敗訴判決確定
    ，債務人聲請撤銷假扣裁定之裁定，債務人不必再負舉證之
    責」云云。
二、更何況，本件假扣押並無自始不當之情形，實際上亦無造成
    原告之損害：
（一）被告對於原告所提假扣押程序，均有詳附相關具體事證說
      明假扣押之債權（參本院98年度重家訴字第7 號「請求返
      還不當得利」事件、原告乃該案之被告）及假扣押之原因
      。僅因嗣後假扣押要件日趨嚴格，法院認為被告所提證據
      似尚無法證明原告有脫產之假扣押原因之情況下，撤銷原
      假扣押裁定。足見被告所提假扣押程序並沒有「自始不當
      」之故意侵權之舉。
（二）又原告主張被告對伊名下財產假扣押造成伊損害云云，實
      屬荒謬。按如非原告惡意以婚外情之第三人侵害被告的婚
      姻、挑唆被告配偶楊雙彰逼迫被告離婚，以遂能再迎娶伊
      之目的，更鳩佔鵲巢、掠奪財產在先，被告不是有錢沒地
      方花，又何必花費大筆擔保金，對於其名下財產聲請假扣
      押。更何況，原告因有外遇男友楊雙彰（即被告之配偶）
      雄厚的財力支持，自96年起無意工作、鎮日雲游四海、享
      樂人生，住在楊雙彰為其購買價值兩千萬元之福興東路電
      梯透天豪宅內當少奶奶，完全不愁經濟來源；再者，原告
      不論是被人告的、或主動告人的所有訴訟案件，亦均由楊
      雙彰買單為其支付大筆律師費用委任律師辯護或代理，此
      亦有楊雙彰為原告代付之律師費匯款單足憑，此即為原告
      得以明知自己為干擾他人婚姻之加害人，仍顛倒是非黑白
      、得以不計成本支出而濫告他人之原因。
三、針對原告99年11月12日陳報狀主張被告應賠償其4 萬餘元，
    其計算基礎涵蓋(1)向原告姊姊及某「友人」以年息百分之12
    .5高利率借貸支付「他案」遭被告強制執行之160 餘萬元賠
    償（含部分負擔裁判費用）；(2)因被告假扣押原告外幣、基
    金等投資標的令原告蒙受損失。答辯如下：
（一）就利息部分：
  １、按當事人主張有利於己之事實者，就其事實有舉證之責任
      ，則原告既主張被告應支付其向姊姊及某「友人」借貸所
      衍生之12.5% 高利率，則其依法必需具體證明原告與姊姊
      及「某友人」間之借貸關係，以及貸方確實已收取高利率
      之證明，始為適法。
  ２、原告向姊姊借貸百餘萬一事，然僅提出匯款書一紙，根本
      難信其主張為真。理由如下：由他案〈被告請求夫妻剩餘
      財產分配案／請求第三人返還不當得利案（被告為邱惠雯
      及其弟邱昭諭）卷附資料（被證一）證實：被告配偶楊雙
      彰於94年間起即以邱昭諭名義開戶並陸續挹注千萬元資金
      供外遇女友（即原告）以及經濟拮据之邱家父、母、弟邱
      昭諭、姐邱倩玉〉揮霍使用；被證二匯款單據足以證明邱
      倩玉尚須接受被告配偶楊雙彰接濟，如何擁有經濟能力突
      然大手筆借予妹妹邱惠雯120 餘萬元？
  ３、況且，本件假扣押與前述終局執行強制執行案件（本院99
      年度司執字第24438 號）為二不相干之獨立事件，怎可容
      許被告為塑造有蒙受損害假象，刻意混為一談，事實為被
      告就前述強制執行案件所持之執行名義為臺灣高等法院以
      99年度重訴字第106 號民事確定判決認定邱惠雯、楊雙彰
      二人應賠償原告（即本件之被告）因妨害婚姻造成非財產
      上損害賠償150 萬元。是原告與誰高利貸借款來清償前述
      債務，與本件原告假扣押有何相關？
  ４、再者，原告曾經為矇騙法院邱昭諭國泰世華銀行新竹分行
      帳戶實際上為楊雙彰炒作威力盟股票之人頭戶之事實，也
      曾經與被告的配偶楊雙彰合謀以匯款方式演出「假借假還
      」580 萬元，上開資料，均存在於前述剩餘財產分配案，
      是以，原告欲在本件重施故技，自應命其依法舉證，否則
      所言全屬虛偽。
（二）就投資損失部分：
      經查長期無業之原告名下所有財產（基金：被證三、不動
      產：被證四、外幣臺幣定存、台股等等）皆被本院98年度
      重家訴字第7 號證實為被告配偶楊雙彰借其名投資以規避
      不法以及剩餘財產分配請求權。既然原告宣稱之財產本來
      非其所有，何來損失？茲舉例如下：
  １、原告於中國信託投資之基金（約12萬元）為楊雙彰所有（
      被證三）：被告對於配偶楊雙彰所提剩餘財產分配之民事
      訴訟程序中，追加邱惠雯為不當得利之被告，依據民法第
      1030條之3 第2 項之規定，請求邱惠雯於其所受利益內返
      還不當得利。於該訴訟進行中，被告從閱卷所得資料，始
      知楊雙彰另曾於96年1 月24日19時2 分2 秒、1 月26日12
      時30分3 秒從其所有中國信託新竹分行首富家台幣帳戶（
      0000-00-00000-0-0 ）分別提領現金99萬元及60萬元，並
      於同日（96年1 月24日19時2 分25秒、1 月26日12時31分
      15秒）存入邱惠雯所有同樣是中國信託板橋分行台幣帳戶
      （0000-00-000000-0，附件五），以邱惠雯名義購買聯博
      全球高受益基金50萬元、聯博美國收益基金50萬元（原本
      為聯博全球高受益轉換而來）、保誠亞太高股息20萬元、
      JF印度基金30萬元等。
  ２、原告名下約2,000 萬元之房產（新竹縣竹北市○○○路○
      段68巷61號）為楊雙彰所有（被證四）：可參考楊雙彰親
      筆書寫之聲明書。
四、為此答辯聲明：
（一）原告之訴及假執行之聲請均駁回。
（二）訴訟費用由原告負擔。
（三）如受不利益之判決，被告願供擔保，請准為免假執行之宣
      告。
、本院之判斷：
一、按關於假扣押裁定因自始不當而撤銷，或因民事訴訟法第52
    9 條第2 項，及第530 條第3 項之規定而撤銷者，債權人應
    賠償債務人因假扣押或供擔保所受之損害，同法第531 條第
    1 項定有明文，故債權人所負此項賠償損害責任，乃本於假
    扣押裁定撤銷之法定事由而生。債權人所負此項賠償損害責
    任，乃本於假扣押裁定撤銷之法定事由而生，不以債權人有
    無故意或過失為要件。（最高法院89年度台上字第672 號判
    決可資參照）。又按該條所謂假扣押裁定因自始不當而撤銷
    ，係指對於假扣押裁定抗告，經抗告法院依命假扣押時客觀
    存在之情形，認為不應為此裁定而撤銷之情形而言（最高法
    院67年度台上字第1407號判例參照）。
二、本件被告對原告所聲請之假扣押裁定，經本院以被告未釋明
    對原告之財產為脫產行為等假扣押之原因，且該釋明之欠缺
    縱願供擔保亦無法補釋明之不足，不符合假扣押要件為由廢
    棄，並駁回被告假扣押之聲請，並經臺灣高等法院99年度抗
    字第1217號裁定駁回被告抗告確定，此有本院99年度聲字第
    26號裁定及上開臺灣高等法院99年度抗字第1217號裁定可稽
    ，揆諸前開法條及判例意旨，堪認本件假扣押裁定係因自始
    不當而撤銷，又此規定之賠償請求權之成立，不以債權人之
    故意或過失為要件，是則，原告援引民事訴訟法第531 條第
    1 項規定請求被告賠償其等因假扣押所受之損害，即屬有據
    。
三、原告請求損害賠償金額於法是否有據，茲分論如下：
（一）關於利息損害之請求：
  １、原告主張被告前於99年5 月間依本院99年度司裁全字第30
      7 號民事裁定，以40萬元供擔保後，聲請對原告之財產在
      120 萬元之範圍內予以假扣押，復於99年5 月間向本院民
      事執行處聲請假扣押強制執行（案號：99年度司執全字第
      181 號），其間執行金額動產部分即近200 萬元；嗣於99
      年9 月7 日又得知被告因他案判決，復對原告以本院99年
      度司執字第24438 號實施強制執行（執行名義為本院99年
      度重字第106 號確定判決，執行金額為150 萬元及訴訟費
      用、執行費等共計162 萬餘元），原告因財產為被告聲請
      假扣押強制執行中，無法動用只能先行向原告之姊及友人
      以年利率百分之12.5之條件商借165 萬元，以清償該執行
      名義之執行並停止強制執行之進行；雖上開99年度司執全
      字第181 號強制執行程序於99年9 月17日發文告知撤銷，
      然其他相關法院、金融行庫等單位有其作業上時間，其中
      又以囑託臺灣臺北地方法院執行之部分耗時最久，其主要
      執行銀行為原告所有之中國信託商業銀行內之臺幣、外幣
      及基金，直至99年10月7 日始可動用，此部分利息損失之
      計算式為：(1)向友人借款之利息（99年9 月9 日至99年10
      月7 日）：450,000 12.5% （29/365）＝4,470 。(2)
      向姊姊邱倩玉借款之利息（99年9 月9 日至99年10月21日
      ）：1,200,000 12.5% （43/365）＝17,660等情，業
      據其提出本院99年度司執字第24438 號繳款收據影本一件
      、中國信託商業銀行板橋分行原告帳戶之存摺影本一件、
      匯款收據兩件影本二件、臺灣臺北地方法院民事執行處99
      年10月5 日通知函影本一件為憑。
  ２、經查：原告前開主張其於99年9 月9 日因被告以他案判決
      對原告以本院99年度司執字第24438 號實施強制執行（執
      行名義為本院99年度重字第106 號確定判決，執行金額為
      150 萬元及訴訟費用、執行費等共計162 萬餘元）乙節，
      有上開本院99年度司執字第24438 號繳款收據影本一件（
      本院卷第26頁）可稽，可堪信實；雖上開99年度司執全字
      第181 號強制執行程序於99年9 月17日發文告知撤銷，原
      告所有之中國信託商業銀行內之臺幣、外幣及基金，直至
      99年10月7 日始可動用，有提出臺灣臺北地方法院民事執
      行處99年10月5 日通知函影本一件（本院卷第31頁）可參
      ，並經本院調閱本院99年度司執全字第181 號假執押執行
      卷憑參，亦可採信。又原告固提出其姐邱倩玉於99年9 月
      9 日匯款120 萬元至原告帳戶及原告於99年10月21日匯款
      1,217,660 元至其姐邱倩玉帳戶之匯款收據各一紙（本院
      卷第30頁），並主張其以年利率12.5% 計付利息予訴外人
      邱倩玉共17,660元乙節，依原告主張之計算方式，此部分
      之利息應為17,671元（計算式：1,200,000 12.5% （
      43/365）＝17,671，元以下均四捨五入）始相符合，且原
      告復未舉其他證據證明其間有約定年利率12.5% 之情事，
      此部分主張利息之計算尚難憑採，自應以民法第203 條規
      定之週年利率百分之五之法定利率計算，其以週年利率百
      分之五計算之利息為7,068 元（計算式：1,200,000 5%
      （43/365）＝7,068 ）。又原告另主張其向友人借貸45
      萬元亦有利息之損害4,470 元云云，此部分究向何友人借
      貸，資金往來憑證及利息支付情形如何，原告俱未舉證以
      實其說，自難憑採。依上開說明，原告主張其利息之損害
      ，於7,068 元範圍內尚屬有據，應予准許，逾此部分之請
      求，洵屬無據，應予駁回。
（二）關於美金匯兌差額之損害：
  １、按假扣押之裁定依民事訴訟法第531 條規定，債權人固應
      賠償債務人因假扣押所受之損害，惟所生之損害必須與實
      施假扣押有相當因果關係，始得命負賠償責任，最高法院
      76年度台上字第220 號判決亦足參照。
  ２、原告主張本件系爭99年度司執全字第181 號假扣押強制執
      行程序雖經本院於99年9 月17日發文告知撤銷，然其他相
      關法院、金融行庫等單位有其作業上時間，其中又以囑託
      臺灣臺北地方法院執行之部分耗時最久，其主要執行銀行
      為原告所有之中國信託商業銀行內之臺幣、外幣及基金，
      原告所有之中國信託商業銀行內之外幣美金17,682.56 元
      ，直至99年10月7 日始可動用，被告所扣押之美金，於扣
      押期間因美元匯率暴跌，導致匯率損失亦應由被告負擔，
      美金存款匯率損失（自99年9 月9 日至99年10月7 日）共
      計20,688元（計算式：美金17,682.56 （31.85 －30.6
      8 ）＝新台幣20,688元）等情，業經提出臺灣臺北地方法
      院民事執行處99年10月5 日通知函影本一件（本院卷第31
      頁）、台灣銀行歷史匯率查詢表二件（本院卷第33、34頁
      ）為據，並經本院調閱本院99年度司執全字第181 號假執
      押執行卷憑參，於上開本院99年度司執全字第181 號假扣
      押執行程序確曾於原告中國信託商業銀行內之外幣帳戶扣
      押美金17,682.56 元，且迄至99年10月7 日始因已撤銷扣
      押命令可資動用無訛，然審諸原告提出之各項證據，並無
      原告於99年10月7 日結售該等美金之紀錄，無從證明其已
      結售該等美金之事實，又核諸美金與新台幣間之匯率乃浮
      動非固定，其於99年10月7 日之匯率較之99年9 月9 日雖
      較低，惟日後亦有揚升至高於99年9 月9 日匯率之可能，
      原告既未於99年10月7 日結售該等美金，即無從認定有此
      部分原告主張之匯率差額損害，是則，原告此部分主張無
      可憑採，應予駁回。
（三）綜上各節，原告主張之各項損害，於7,068 元範圍內尚屬
      有據，應予准許，逾此部分之請求，洵屬無據，應予駁回
      。
四、本件係適用小額訴訟事件為被告部分敗訴之判決，爰依職權
    宣告假執行，並於判決時確定訴訟費用額。
五、因本案事證已臻明確，兩造其餘主張陳述及所提之證據，經
    審酌後，於判決結果無影響，爰不逐一論述，附此敘明。
肆、據上論結，本件原告之訴為一部有理由，一部無理由，依民
    事訴訟法第436 條之23、第436 條第2 項、第385 條第1 項
    前段、第79條、第436 條之19第1 項、第436 條之20，判決
    如主文。
中    華    民    國    99    年    12    月    14    日
                  新竹簡易庭    法  官  陳順珍
以上正本係照原本作成。
如對本判決上訴，非以其違背法令為理由不得為之，且須於判決
送達後20日內以上訴狀記載上訴理由向本院提出上訴狀。
如委任律師提起上訴者，應一併繳納上訴審裁判費。
中    華    民    國    99    年    12    月    14    日
                                書記官  陳筱筑

司法院資訊處製作；財團法人民間司法改革基金會備份。
